臺灣澎湖地方法院民事簡易判決
111年度馬簡字第22號
原      告  台北富邦商業銀行股份有限公司
法定代理人  程耀輝  
訴訟代理人  盧松永  
被      告  謝○○  
輔  助  人  許○○  
訴訟代理人  謝易澄律師
上列當事人間請求給付信用卡消費款事件，本院於民國111年3月
18日言詞辯論終結，判決如下：
     主     文
被告應給付原告新臺幣貳拾萬玖仟陸佰零陸元，及其中新臺幣壹
拾參萬捌仟伍佰捌拾柒元，自民國一一○年十一月五日起至清償
日止，按週年利率百分之十三點二一計算之利息，及其中新臺幣
陸萬貳仟捌佰壹拾柒元，自民國一一○年十一月五日起至清償日
止，按週年利率百分之十四點七一計算之利息。
訴訟費用由被告負擔。
本判決得假執行。但被告如以新臺幣貳拾萬玖仟陸佰零陸元為原
告預供擔保，得免為假執行。
    事實及理由
一、原告主張：被告於民國110年5月17日起與原告訂立信用卡使
    用契約，並請領信用卡使用，依約被告得於特約商店記帳消
    費，並應於當期繳款截止日前向原告繳付最低繳款金額，逾
    期清償者，除喪失期限利益外，應另行給付原告按差別利率
    計算之利息及違約金。然被告自至110年11月4日止，尚有新
    臺幣（下同）209,606元之消費帳款、違約金及利息迄未清
    償，迭經催討，被告均置之不理等情。爰依兩造間信用卡消
    費借貸契約之法律關係，聲明：如主文第1項所示。
二、被告則以：被告於104年即提早退休無工作能力、107年領有
    「極重度」身障手冊、109年10月26經醫院診斷罹患「血管
    性巴金森氏症」、110年8月23日經診斷有「失智症，伴有行
    為障礙」，並經本院家事法庭於110年12月9日以110年度監
    宣字第6號裁定宣告為受輔助宣告之人，因被告罹患失智症
    ，可知被告於110年5月24日至同年7月21日所為信用卡消費
    行為應為精神錯亂中所為，被告於斯時並無意思能力，意思
    表示為無效等語，資為抗辯，並聲明：㈠原告之訴駁回。㈡如
    受不利判決，願供擔保，請准宣告免為假執行。
三、得心證之理由：
  ㈠本件原告主張被告於110年5月17日向原告申辦信用卡等情，
    業據其提出信用卡申請書、約定條款、信用卡客戶滯納消費
    款明細資料等件為證，經核與原告所述相符，堪信為真實。
    另被告抗辯於104年即提早退休無工作能力、107年領有「極
    重度」身障手冊、109年10月26經醫院診斷罹患「血管性巴
    金森氏症」、110年8月23日經診斷有「失智症，伴有行為障
    礙」，並經本院家事法庭於110年12月9日以110年度監宣字
    第6號裁定宣告為受輔助宣告之人等事實，業據被告提出提
    出被告身障手冊資料、衛生福利部澎湖醫院病歷資料、出院
    病歷摘要、精神鑑定報告書、裁定確定證明書為憑，並有本
    院職權查詢本院110年度監宣字第6號裁定附卷可按，是被告
    所辯前詞亦堪信為真實。
　㈡惟查，法院縱為輔助宣告之裁定，該裁定之效力亦僅向後生
    效，並不溯及於受輔助宣告人於「裁定生效以前」之行為。
    準此，本件110年度監宣字第6號監護宣告事件，於110年12 
    月9日裁定被告為受輔助宣告之人，該裁定於110年12月14日
    生效，並於110年11月12日確定等情，有上開裁定及確定證
    明書存卷可按。易言之，被告受法院裁定為受輔助宣告之人
    ，「應經輔助人同意」始得為民法第15條之2 第1項各款行
    為之時間點，應係在本院110年度監宣字第6號於110年12月9
    日裁定「生效以後」，然本件原告請求被告清償消費款之期
    間，均係在本院110年度監宣字第6號裁定生效以前之消費款
    項，被告仍必須逐一舉證證明係在其心智缺陷情形下，致不
    能辨識意思表示之效果，或辨識意思表示能力顯有不足之下
    所發生之消費行為，方能進而個別、逐一認定被告於消費當
    時，是否具有完全行為能力。惟被告迄至本件言詞辯論終結
    時止，均未就此有利於己之事實舉證以實其說，故被告縱於
    事後經法院裁定為受輔助宣告之人，亦難謂於前開消費行為
    時已喪失行為能力。是本件被告執以前詞為辯，自非可採。
    　　
四、綜上所述，原告依信用卡契約之法律關係，請求被告給付如
    主文第1項所示，為有理由，應予准許。
五、本件事證已臻明確，兩造其餘爭點、攻擊防禦方法，經審酌
    核與判決結果無影響，爰不分別斟酌論述，附此敘明。
六、本件係就民事訴訟法第427條訴訟適用簡易程序所為被告敗
    訴之判決，依同法第389條第1項第3款規定，應依職權宣告
    假執行。並依同法第436條第2項適用同法第392條第2項規定
    ，依職權宣告被告預供擔保後，得免為假執行。
七、訴訟費用負擔之依據：民事訴訟法78條。　　　　　　
中    華    民    國   111    年    3     月    31    日
                  臺灣澎湖地方法院馬公簡易庭
                      法  官  王偉為
以上正本係照原本作成。
如不服本判決，應於送達後20日內向本院提出上訴狀並表明上訴
理由，如於本判決宣示後送達前提起上訴者，應於判決送達後20
日內補提上訴理由書（須附繕本）。如委任律師提起上訴者，應
一併繳納上訴審裁判費。
中    華    民    國   111    年    3     月    31    日
                      書記官  莊心羽